臺灣宜蘭地方法院刑事判決
109年度易字第303號
公  訴  人  臺灣宜蘭地方檢察署檢察官
被      告  鄭桂花



上列被告因違反毒品危害防制條例案件，經檢察官提起公訴（10
9年度毒偵字第277號），本院判決如下：
    主  文
甲○○施用第二級毒品，累犯，免刑。
    犯罪事實
一、被告甲○○明知甲基安非他命為毒品危害防制條例管制之第二
    級毒品，不得非法持有、施用，竟基於施用第二級毒品甲基
    安非他命之犯意，於民國109年3月17日晚間7時許，在宜蘭
    縣○○市○○路00號2樓208室前租屋處內，以將甲基安非他命放
    入玻璃球內燒烤吸食其煙霧之方式，施用甲基安非他命1次
    。嗣因其另案通緝，於109年3月18日上午10時30分許，為警
    在其上開租屋處緝獲，並經其同意後採集尿液送驗結果，檢
    出安非他命類之甲基安非他命、安非他命陽性反應。
二、案經宜蘭縣政府警察局宜蘭分局報告臺灣宜蘭地方檢察署檢
    察官偵查起訴。
    理  由
一、證據能力：
　　本件認定事實所引用之物證（尿液）、書證（驗尿報告），
    並無證據證明係公務員違背法定程序所取得，與本案事實亦
    有自然之關連性，且係檢察官指揮員警送往合格公司進行尿
    液鑑定所得書面，公訴人、被告甲○○迄至本案言詞辯論終結
    ，均不爭執該等卷證之證據能力，是依刑事訴訟法第158條
    之4之反面規定，下述認定事實所引用之證據均有證據能力
    。
二、認定事實：
　　訊據被告甲○○就前開施用第二級毒品甲基安非他命之事實坦
    承不諱（見警卷第4頁、偵卷第34頁、本院卷第60頁、第106
    頁），且被告尿液送驗結果，確呈安非他命、甲基安非他命
    陽性反應，有慈濟大學濫用藥物檢驗中心檢驗總表及宜蘭縣
    政府警察局刑事警察大隊偵三隊毒品犯罪嫌疑人尿液採驗作
    業管制紀錄（檢體編號TA0000000號）各1份在卷可稽，足認
    被告自白施用第二級毒品與事實相符，堪以採信。本件事證
    明確，被告犯行洵堪認定。
三、適用法律：　　
  ㈠核被告所為，係犯毒品危害防制條例第10條第2項之施用第二
    級毒品罪。被告為供施用而持有第二級毒品甲基安非他命，
    其持有第二級毒品之低度行為，為施用第二級毒品之高度行
    為所吸收，不另論罪。被告前因施用毒品案件，經本院以10
    7年度簡字第1078號判決判處有期徒刑5月確定，於108年3月
    26日易科罰金執行完畢，有臺灣高等法院被告前案紀錄表存
    卷可考，其於受前開有期徒刑執行完畢5年以內，故意再犯
    本件有期徒刑以上之罪，為累犯，而被告執行完畢之前揭毒
    品案件犯行與本案之犯行，罪名、罪質及所侵害之法益相同
    ，猶不知悔改，復再犯本罪，堪認其有特別惡性及對刑罰反
    應力薄弱等情形，且本案經核並無司法院大法官釋字第775
    號所指「於不符合刑法第59條所定要件之情形下，致生行為
    人所受之刑罰超過其所應負擔罪責之個案，其人身自由因此
    遭受過苛侵害部分」之情形，爰依刑法第47條第1項之規定
    加重其刑。
　㈡查被告行為後，毒品危害防制條例第20條第3項、第23條第2
    項等規定，於109年1月15日經總統華總一義字第1090000409
    1號令修正公布，並自公布後6個月即於109年7月15日施行，
    依據修正後毒品危害防制條例第20條第3項、第23條第2項之
    立法意旨，對施用毒品之「病患性犯人」，立法已調整其刑
    事政策，放寬觀察、勒戒或強制戒治之適用時機，僅於觀察
    、勒戒或強制戒治執行完畢釋放後，3年內再犯第10條之罪
    者，始應依法追訴或裁定交付審理，如已超過3年，不論幾
    犯，均應再予機構內、外之處遇機會，此即「定期治療」之
    新模式，與刑事制裁交替運用，以期控制、改善至其戒除毒
    癮。亦即，前揭規定中所指「3年後再犯」，只要本次再犯
    （不論修正施行前、後）距最近1次觀察、勒戒或強制戒治
    執行完畢釋放，已逾3年者，即該當之，不因其間有無犯第1
    0條之罪經起訴、判刑或執行而受影響（最高法院109年度台
    上大字第3826號裁定意旨參照）。
　㈢按犯第10條之罪者，檢察官應聲請法院裁定，或少年法院（
    地方法院少年法庭）應先裁定，令被告或少年入勒戒處所觀
    察、勒戒，其期間不得逾二月。觀察、勒戒後，檢察官或少
    年法院（地方法院少年法庭）依據勒戒處所之陳報，認受觀
    察、勒戒人無繼續施用毒品傾向者，應即釋放，並為不起訴
    之處分或不付審理之裁定。又按本條例中華民國108年12月1
    7日修正之條文施行前犯第10條之罪之案件，於修正施行後
    ，依下列規定處理：二、審判中之案件，由法院或少年法院
    （地方法院少年法庭）依修正後規定處理；依修正後規定應
    為不起訴處分或不付審理之裁定者，法院或少年法院（地方
    法院少年法庭）應為免刑之判決或不付審理之裁定，毒品危
    害防制條例第20條第1項、第2項前段、第35條之1第2款分別
    定有明文。
　㈣經查，被告前於90年間因施用毒品案件，經本院以90年度毒
    聲字第335號裁定送強制戒治，後經本院以91年度毒聲字第3
    5號裁定停止戒治付保護管束，於91年1月25日出所，嗣經本
    院以91年度毒聲字第283號裁定撤銷停止戒治令入戒治處所
    強制戒治，於92年7月31日執行完畢釋放出所，並經本院以9
    0年度易字第287號刑事判決判處有期徒刑8月、7月，應執行
    有期徒刑1年2月確定，被告自前揭強制戒治處分結束釋放後
    ，未再受觀察、勒戒或強制戒治之處分，有臺灣高等法院被
    告前案紀錄表在卷可憑，此次所為施用毒品之犯行，與最近
    1次觀察勒戒或強制戒治執行完畢出所日相距已逾3年，是本
    案被告之施用第二級毒品犯行，既於109年7月15日前所犯，
    且於109年6月4日繫屬於本院，屬審判中之案件，檢察官依
    修正前毒品危害防制條例規定提起公訴，起訴程式固未違背
    當時規定，然仍應依修正後規定處理。
　㈤本院依修正後毒品危害防制條例第35條之1第2款、第20條第1
    項規定，於110年1月29日裁定被告送勒戒處所觀察、勒戒，
    被告於110年8月26日經送法務部○○○○○○○○○○附設勒戒所進行
    觀察、勒戒後，在所期間經評估認無繼續施用毒品之傾向，
    並於110年10月7日釋放，此有臺灣宜蘭地方檢察署110年10
    月19日宜檢嘉信110院觀執15第0000000000號函、法務部○○○
    ○○○○○○○110年9月29日北女所衛字第11061004970號函及所附
    「有無繼續施用毒品傾向證明書」、「有無繼續施用毒品傾
    向評估標準紀錄表」各一紙附卷可查，則依修正後毒品危害
    防制條例第23條第1項之規定，被告既經評定為無繼續施用
    毒品之傾向，原應由檢察官為不起訴處分，是依據前揭說明
    ，本案依法自應為免刑之判決。
據上論斷，應依刑事訴訟法第299條第1項但書，毒品危害防制條
例第10條第2項、第35條之1第2款，刑法第11條前段、第47條第1
項，判決如主文。
本案經檢察官劉惟宗提起公訴，檢察官林禹宏到庭執行職務。
中　　華　　民　　國　　110 　年　　11　　月　　29　　日
                  刑事第四庭  法  官  楊心希
以上正本證明與原本無異。
如不服本判決應於收受送達後二十日內向本院提出上訴書狀，並
應敘述具體理由；其未敘述上訴理由者，應於上訴期間屆滿後二
十日內向本院補提理由書(均須按他造當事人之人數附繕本)「切
勿逕送上級法院」。
                              書記官  邱淑秋
中　　華　　民　　國　　110 　年　　11　　月　　29　　日